【裁判字號】    98,台上,653
【裁判日期】    980416
【裁判案由】    給付貨款
【裁判全文】
最高法院民事判決              九十八年度台上字第六五三號
上  訴  人  環隆科技股份有限公司
法定代理人  甲○○
訴訟代理人  郭林勇律師
上  訴  人  長天科技股份有限公司
                    樓
法定代理人  乙○○
訴訟代理人  陳郁勝律師
上列當事人間請求給付貨款事件，兩造對於中華民國九十七年十
一月十一日台灣高等法院台中分院第二審判決（九十六年度重上
字第六號），各自提起上訴，本院判決如下：
    主  文
原判決除假執行部分外廢棄，發回台灣高等法院台中分院。
    理  由
本件上訴人環隆科技股份有限公司（下稱環隆公司）起訴主張：
兩造於民國九十二年二月二十六日簽訂基本交易契約書（下稱系
爭契約）由對造上訴人長天科技股份有限公司（下稱長天公司）
就GPS及相關產品，委由伊進行OEM（原廠委託製造）。長天公司
於九十二年四月二十三日依系爭契約以採購單（下稱系爭採購單
）向伊訂購 BODY GM-101（車用衛星定位器，下稱系爭貨品），
數量五千五百個，單價為新台幣（以下未載明貨幣種類者，均同
）二千三百九十九元，含稅總價為一千三百八十五萬四千二百二
十五元，約定交貨日期為九十二年六月三十日。伊收受採購單後
，即依長天公司之設計生產製造完成，並交付長天公司運送至其
指定之受貨人美國WHISTLER公司收受，自得向長天公司請求給付
價金一千三百八十五萬四千二百二十五元。又長天公司於九十二
年五月二十九日以訂購單（下稱系爭訂購單）向伊訂購一萬一千
五百個系爭貨品，單價為二千一百四十九元，約定於九十二年七
月十五日交付四千個，同年八月十五日交付七千五百個。惟長天
公司嗣於九十三年十月六日向伊購買數量超過全部材料七成之材
料，伊於同月二十二日將材料交付長天公司後，已無法繼續生產
系爭訂購單之產品，可認兩造有解除契約之意思表示。伊為履行
系爭訂購單，已投入材料成本及加工費用，亦得請求長天公司賠
償一百九十三萬零五百六十四元等情，爰依民法第三百六十七條
及類推適用同法第二百五十四條、第二百五十六條及第二百四十
五條之一規定，求為命長天公司如數給付及加給法定遲延利息之
判決。
上訴人長天公司則以：環隆公司所交付之產品有瑕疵，不符合伊
訂立之規格，伊依約可全數退貨。且依物之瑕疵擔保及不完全給
付之規定，伊亦得解除系爭採購單之買賣契約，自無給付價金之
義務。又伊於訂立系爭訂購單之買賣契約後另向環隆公司購買材
料，乃屬同業間調貨之常態，不能逕推定為解除系爭訂購單買賣
契約之意思表示。系爭訂購單之買賣契約既未經解除，環隆公司
請求損害賠償，自無理由等語，資為抗辯。並反訴主張：兩造於
九十二年五月二十九日所訂系爭訂購單之一萬一千五百個系爭貨
品，環隆公司迄未交付。又依據系爭訂購單備註第三點約定，環
隆公司應自逾期日起每日以總價款之千分之一計算違約金，環隆
公司未依期履行，即應給付違約金等情，求為命環隆公司給付一
萬一千五百個系爭貨品及自九十五年四月二十八日起至交貨日止
，按日以二萬四千七百十三點五元計算之違約金之判決（長天公
司逾此之請求，業經第一審判決其敗訴確定）。
原審將第一審所為命長天公司給付價金本息及命環隆公司給付超
過二百九十五萬五千五百元部分廢棄，改判分別駁回環隆公司及
長天公司在第一審之訴，並駁回環隆公司本訴之上訴與其餘反訴
之上訴，無非以：兩造簽訂系爭契約，由長天公司就系爭貨品，
委由環隆公司進行 OEM（原廠委託製造）。長天公司於九十二年
四月二十三日及九十二年五月二十九日分別向環隆公司訂購五千
五百個及一萬一千五百個系爭貨品。環隆公司交貨後，因系爭貨
品有室外衛星接收不良之問題，經美國WHISTLER公司退貨五千四
百八十八個。依證人張春曙、楊桂森之證詞及檢驗表格，系爭貨
品之檢測項目，無將「實際接收到衛星訊號的時間」予以排除之
理。而原審囑託財團法人工業技術研究院（下稱工研院）就系爭
貨品抽樣二百台與樣品機測試「室外衛星接收定位」所需時間，
經檢測結果顯示「抽樣機」五台接收定位完成時間皆超過「樣品
機」接收定位時間，足徵系爭貨品有接收不良之瑕疪，非長天公
司設計不良所致，而係環隆公司製造上之瑕疪所造成。環隆公司
經催告後，固送交五千四百八十八個系爭產品予長天公司；惟上
開貨品既不符上開美軍品管允收標準，顯非依債務本旨實行提出
給付。長天公司自得據以主張解除契約。環隆公司依該買賣契約
之法律關係，請求長天公司給付貨款，即無理由。次查長天公司
雖於兩造訂立系爭訂購單之買賣契約後，另向環隆公司購買材料
，惟尚難據以認為長天公司所為購買材料之行為，即屬默示解除
系爭訂購單買賣契約之意思表示。從而，環隆公司主張類推適用
民法第二百五十四條、第二百五十六條、第二百四十五條之一規
定請求長天公司賠償損害，不應准許。次查兩造所訂系爭訂購單
之一萬一千五百個系爭貨品，環隆公司自認迄未交付，則長天公
司依系爭訂購單之買賣契約請求環隆公司交付，為有理由。又依
系爭訂購單備註第三點約定，應自逾期日起每日以總價款之千分
之一計算違約金，惟長天公司之請求，顯屬過高，應核減為二百
九十五萬五千五百元，逾此金額之請求，為無理由等詞，為其判
斷之基礎。
按民事訴訟法第二百二十二條第四項規定，得心證之理由，應記
明於判決。故法院依自由心證判斷事實真偽時，所斟酌之辯論意
旨及調查證據結果，應記載於判決，否則即為同法第四百六十九
條第六款所謂判決不備理由（本院三十年上字第三一四號判例參
照）。依系爭契約第五條第一項約定：「保固期限為出貨一年，
UMEC保證產品製造及工藝水準符合長天訂立之規格，如有因長天
公司設計不良導致之不良品不在UMEC保固範圍內。」本件兩造係
由長天公司就系爭貨品，委由環隆公司進行 OEM，環隆公司依長
天公司之設計製造貨品，乃兩造所不爭執，並有系爭契約書第一
條第一、二款之約定可稽。又兩造就系爭貨品之規格內容為何，
並未於系爭契約中載明，乃原審所認定之事實（見原判決一八頁
）。則環隆公司依據長天公司所設計之規格製造系爭貨品，如何
能認為其具有瑕疵，自非無疑。況關於系爭貨品具有瑕疵，依法
應由長天公司負舉證責任，原審雖以檢驗表格其中電性檢驗項目
「室外衛星接收定位時間」為二點五分鐘，認定系爭貨品關於「
室外衛星接收定位時間」須為二點五分鐘內，惟長天公司主張其
於契約所訂之「長天訂立之規格」如第一審卷第一宗第一七八頁
證物十三所載（見原審卷(二)第一七五頁背面），但該頁所載之檢
驗報告項目並無「室外衛星接收定位時間 2.5分」一項，且觀之
另外二張檢驗報告亦無此項項目（見一審卷(一)一七八、一七九、
一八○頁），則憑何認定環隆公司所製造之系爭貨品，接收時間
過長，為具有瑕疵，未見原審於理由中加以說明；且原審曾囑託
工研院鑑定系爭貨品關於室外衛星接收定位時間超過樣品機之時
間，其原因為何（製造、設計或材料上之原因），工研院對此並
未加以鑑定（見原審卷(二)三八、五六頁），原審竟據以推論系爭
貨品接收不良非長天公司設計不良所致，而為環隆公司不利之論
斷，尚嫌速斷。次查給付判決，須給付之內容明確而後可，俾作
為強制執行之強制名義時，該給付之內容能依債之本旨獲得實現
（本院二十八年上字第一六四一號、三十三年上字第三○七七號
判例參照）。本件兩造就系爭貨品之規格內容為何，既未於系爭
契約中載明，且對於系爭貨品實際接收到衛星訊號的時間標準為
何，復爭執甚烈，第一審就反訴部分主文命環隆公司給付車用衛
星定位器一萬一千五百個，僅註明型號GM-101，而未就系爭貨品
之規格及功能為必要之釐清，即遽予維持第一審該部分判決，亦
嫌疏略。再者，被告在裁判上援用民法第二百六十四條之抗辯權
時，原告如不能證明自己已為給付或已提出給付，法院應為原告
提出對待給付時，被告即向原告為給付之判決（本院二十七年上
字第一二七七號判例參照）。本件環隆公司在原審抗辯：長天公
司開立之信用狀，於有效期限經過後，已無從兌現，此與長天公
司未提出對待給付無異，伊仍得主張同時履行抗辯云云（見原審
卷(二)一六九頁），似對於長天公司請求之給付，已主張同時履行
之抗辯，且長天公司對此似亦不爭執，原審對此置而不論，即逕
命環隆公司給付系爭貨品，於法亦有未合。末查買賣屬於財產契
約，其標的在於移轉財產權；承攬屬於勞務契約，其標的在於完
成一定之工作，兩者在性質及要件上並不相同。而適用法律屬於
法院之職責，不受當事人所主張法律見解之拘束。故當事人所訂
立之契約定性（性質）為何，法院應根據當事人所主張之原因事
實認定後依職權適用法律，不受當事人法律陳述之拘束。本件兩
造所訂立之系爭契約係由長天公司就系爭貨品，委由環隆公司進
行 OEM，且於基本交易契約書5.１就「產品保證」約定環隆公司
保證產品製造及工藝水準符合長天公司訂立之規格，並負保固責
任，則當事人之意思究係重在系爭貨品財產權之移轉抑或工作之
完成，關涉系爭契約之性質為何及應如何正確適用法律，案經發
回，宜併注意透過闡明權之行使查明之。兩造上訴論旨，各自指
摘原判決對其不利部分為不當，求予廢棄，均非無理由。
據上論結，本件兩造上訴均為有理由。依民事訴訟法第四百七十
七條第一項、第四百七十八條第二項，判決如主文。
中    華    民    國  九十八  年    四    月   十六   日
                      最高法院民事第六庭
                          審判長法官  朱  建  男
                                法官  顏  南  全
                                法官  林  大  洋
                                法官  王  仁  貴
                                法官  張  宗  權
      本件正本證明與原本無異
                                      書  記  官
中    華    民    國  九十八  年    四    月  二十九  日
                                                Ａ


司法院資訊處製作；財團法人民間司法改革基金會備份。
